【裁判字號】    90,上易,315
【裁判日期】    900430
【裁判案由】    傷害
【裁判全文】
臺灣高等法院刑事判決                              九十年度上易字第三一五號
    上  訴  人  臺灣士林地方法院檢察署檢察官
    被      告  乙○○
右上訴人因被告傷害案件，不服臺灣士林地方法院八十九年度易字第六七六號，中華
民國八十九年十二月五日第一審判決（起訴案號：臺灣士林地方法院檢察署八十九年
度偵字第三四九八號）提起上訴，本院判決如左：
    主  文
上訴駁回。
    理  由
一、公訴意旨略以：被告乙○○、丙○○係鄰居，雙方因丙○○所住其岳父所有之房
    屋佔用到乙○○所有土地而屢生爭端，被告乙○○並因之向台灣士林地方法院聲
    請假扣押，於民國八十九年三月二十九日上午，法院書記官、執達員會同地政機
    關測量人員前往渠等住處測量，同日上午十時十分許測量完畢時，丙○○、乙○○即在住處外面之台北市○○區○○街四十九巷一弄七號前發生口角爭執及拉扯
    ，嗣書記官、執達員及測量人員離去後，丙○○與乙○○衝突愈烈，乙○○基於
    傷害之犯意，動手毆打丙○○，致丙○○受有前額擦傷約一×０、二公分之傷害
    ，因指乙○○涉有傷害罪嫌。
二、按犯罪事實應依證據認定之，無證據不得推定其犯罪事實。又不能證明被告犯罪
    者，應諭知無罪之判決，刑事訴訟法第一百五十四條、第三百零一條第一項分別
    定有明文。又刑法第二百七十七條第一項所謂之「傷害」，係指行為人不法破壞
    他人之生理組織或健康狀態，以使之發生不良變化，而異於原來之正常狀況。
三、公訴人指被告涉有上開罪嫌，無非以被害人丙○○於警訊時所述被害之情節，以
    及證人楊樠株、許秋莉、林艷寧之證述，並有丙○○之診斷證明書一份為論據。
四、訊據被告乙○○固坦承於八十九年三月二十九日上午，有推丙○○，並與之拉扯
    ，惟堅詞否認傷害丙○○，辯稱：當日執行完畢後，伊要送法院書記官離開現場
    ，丙○○從背後推伊，伊就反過來推丙○○的手，丙○○往後退，站著。伊繼續
    送書記官離開，書記官回頭說：「先生，你不可以這樣」，伊一回頭看到丙○○
    手裡拿著石頭，約一斤多大，往伊臉上砸過來，伊閃開，從背面抱住丙○○的腰
    部，丙○○即持石頭磨伊右手，又用手抓伊臉頰，伊的眼鏡被丙○○壓得變形，
    也掉在地上，後來因林艷寧勸架，叫伊鬆手，伊才鬆手。伊沒有碰到丙○○的額
    頭，伊與丙○○雖有拉扯，但確定丙○○沒有受傷，三月二十九日當天由警備車
    載伊與丙○○到陽明醫院驗傷，丙○○根本驗不出傷，丙○○癌症很瘦，自稱體
    重只有五十公斤，被告以特種部隊退伍，身高一七七公分、體重七十二公斤，如
    果真的要傷害丙○○，丙○○絕不可能只有這麼一點傷等語。
五、經查：
(一)公訴人指丙○○所受的傷是前額擦傷約一×○．二公分，所憑證據無非為台北市
    立陽明醫院八十九年四月一日所開立之診斷書，該診斷書之原因欄雖記載：主訴
    於八十九年三月二十九日被毆等字樣，然因診斷日期為八十九年四月一日，與其
    於八十九年三月二十九日與被告乙○○爭執後之時，已相隔二日，且丙○○於八
    十九年三月二十九日下午，由北投分局長安派出所員警甲○○陪同至陽明醫院驗
    傷，醫生認為驗不出傷等情，此非但經乙○○陳明在卷，且丙○○於偵查中表示
    當日下午驗傷驗不出來等語在卷（見偵查卷第十八頁反面），又丙○○於偵查中
    所提出之答辯及補充理由狀亦為相同之陳述（見偵查卷第三十八頁第一行）。又
    本院依告訴人丙○○之聲請傳訊證人即當日陪同丙○○前往驗傷之警員甲○○到
    庭證述未看到告訴人額頭有傷，下巴雖有紅腫，但亦無擦傷、抓傷或受傷之指痕
    等情屬實（見本院卷第二五至二六頁）。另經原審向台北市立陽明醫院函查，只
    有丙○○於八十九年四月一日下午之急診就診資料，而無八十九年三月二十九日
    之就診資料，此有該院八十九年十月四日北市陽醫歷字第八九六○六三○六○○
    號函在卷可稽（見原審卷第二七至二九頁），倘丙○○在八十九年三月二十九日
    就診時有前額擦傷，該醫院自會有所紀錄，惟該醫院並無紀錄，且醫師向丙○○
    表示驗不出傷，足見八十九年四月一日診斷書上所載之前額擦傷應非八十九年三
    月二十九日所造成。
(二)丙○○於警訊及偵查中指訴乙○○出拳打丙○○臉頰好幾次，雖證人甲○○在本
    院證述伊見告訴人臉有紅腫等語，但查均與其驗傷單之結果係額頭受傷不同，尚
    難遽採，況甲○○亦同時證稱並未見被告臉頰有擦傷、抓傷或受傷之傷痕，如前
    所述。丙○○雖另稱：八十九年三月二十九日醫生認為無大礙之後，其病情即加
    重，傷口痛楚難挨，幾乎陷於昏迷，而先後至陽明、榮總醫院就診云云，並提出
    八十八年十二月三十一日之榮總醫院診斷證明書及八十九年四月一日之上開診斷
    書，惟查前者在本件案發之前，與本件顯然無關，後者則已如前述，況倘於八十
    九年四月一日就診時，有口腔出血之症狀，則醫師在診斷欄就會作「口腔出血」
    之記載，而該診斷書醫師僅在「症狀、徵候、經過」欄記載「主訴於八十九年三
    月二十九日被毆，有口腔出血、頸痛、吞嚥困難之主訴」等字，足見醫師並未見
    其有口腔出血之症狀，則丙○○所指其口腔出血等，並無法證明。
(三)證人楊樠株、許秋莉在偵查中證稱丙○○與乙○○有拉扯，惟並未看見有毆打行
    為（見偵查卷第二六至二七頁）以及林艷寧在偵查中及原審審理時亦為相同之陳
    述（分見偵查卷第五一頁反面至五二頁、原審卷第四十頁），與丙○○所稱乙○○有打他臉頰，並不相合，而二手拉扯身體之行為，亦無法證明必然會導致前額
    擦傷。況丙○○係一位口腔癌病人，經過手術，有顏面頭頸部超過三十公分疤痕
    ，及下面部缺損，此有其提出之八十八年十二月三十一日榮總醫院診斷證明書一
    張附卷足參（見偵查卷第四十四頁），倘乙○○以拳擊其臉頰，應不致於僅在前
    額留下輕微擦傷，故被告所辯其雖與丙○○拉扯，惟無傷害之犯行，尚屬可採。
六、此外，本院復查無其他積極證據，足證被告有何傷害犯行，本案應認不能證明被
    告犯罪。原審同此認定，依法諭知被告無罪之判決，經核並無不合。檢察官依循
    告訴人之請求上訴，以原審未依告訴人聲請傳訊案發時為告訴人製作筆錄之警員
    甲○○作證指摘原判決不當，請求撤銷改判。惟上訴人所指各節為無理由，已如
    前述，其上訴既無理由，應予駁回。
據上論斷，應依刑事訴訟法第三百六十八條，判決如主文。
本案經檢察官鄭龍照到庭執行職務。
中      華      民      國      九十      年      四      月    三十    日
                              臺灣高等法院刑事第十庭
                                  審判長法  官  溫  耀  源
                                        法  官  黃  金  富
                                        法  官  何  菁  莪
右正本證明與原本無異。
不得上訴。
                                        書記官  吳  瑞  英
中      華      民      國      九十      年      五      月      一    日


司法院資訊處製作；財團法人民間司法改革基金會備份。
